【裁判字號】    97,聲,2851
【裁判日期】    971028
【裁判案由】    聲請迴避
【裁判全文】
臺灣板橋地方法院民事裁定              97年度聲字第2851號
聲  請  人  甲○○
上列聲請人因與慈祐宮間拆屋還地等事件（97年度重訴字第315
號），聲請法官迴避，本院裁定如下：
    主  文
聲請駁回。
聲請費用由聲請人負擔。
    理  由
一、按民事訴訟法第33條第1 項第2 款所謂足認法官執行職務有
    偏頗之虞之情形，係指法官於訴訟標的有特別利害關係或於
    當事人有親交嫌怨等客觀事實，足使人疑其為不公平之審判
    者而言。若僅憑當事人主觀臆測，或不滿法官進行訴訟之速
    度，或認法官就其聲明之證據不為調查、鑑定或指揮訴訟欠
    當，或其他類此情形，則不得謂其有偏頗之虞，有最高法院
    27年抗字第304 號判例、69年台抗字第457 號判例、79年度
    台抗字第275 號裁判要旨、90年度台抗字第39號裁判要旨可
    資參照。再按「言詞辯論或準備程序中，當事人本應自為聲
    明及陳述，惟當事人不為必要之聲明及陳述時，審判長或受
    命推事應發問或曉諭令其為之，不得以發問之少即謂其執行
    職務有偏頗之虞。」亦有最高法院21年抗字第851 號判例要
    旨可參。又依民事訴訟法第33條第1 項第2 款為聲請迴避原
    因，依同法第34條第2 項及第284 條之規定，應自為聲請之
    日起三日內提出能即時調查之證據以釋明之。所謂因釋明而
    應提出法院能即時調查之證據，係指當事人於釋明其事實上
    之主張時，應同時提出可供法院得隨時進行調查之證據而言
    ，故當事人如未同時提出供釋明用之證據，法院自無裁定限
    期命其補正之必要，最高法院75年度台抗字第453 號裁定亦
    可資參酌。
二、本件聲請人聲請本院97年度重訴字第315 號拆屋還地事件之
    承審法官許瑞東迴避，其理由略以：聲請人與相對人慈祐宮
    間拆屋還地等事件（本院97年度重訴字第315 號），於97年
    10月9 日開庭時，法官未照法定程序（辯護庭）之規則問雙
    方是否還有異議，法官程序都不對，結果一定也會不對，聲
    請人在法庭上一再稱有新的證據，但法官都不採信，也不聽
    聲請人意見，一味偏袒對造云云。
三、惟查：本件聲請人以法官偏頗為由聲請迴避，然並未自為聲
    請之日（97年10月22日）起三日內提出任何能即時調查之證
    據釋明承審法官於該案訴訟結果有利害關係或對於當事人有
    親交嫌怨等客觀事實，已於法不合。且聲請人所謂：上開事
    件之承審法官未於97年10月9 日開庭時問兩造是否還有異議
    ，係違反法定程序規則云云，然民事訴訟法並無承審法官應
    於言詞辯論期日問兩造是否有異議之規定，且於言詞辯論程
    序中，當事人本應自為聲明及陳述，不得以法官未為發問，
    即謂法官執行職務有偏頗之虞。再按民事訴訟法第277 條前
    段規定：「當事人主張有利於己之事實者，就其事實有舉證
    之責任。」，故當事人非僅「聲明」證據為已足，尚有「提
    出」該證據以證明其所主張有利於己事實為真實之舉證責任
    。矧本件經本院調閱本院97年度重訴字315 號民事卷結果，
    該事件於96年9 月20日、97年1 月24日、97年8 月26日、97
    年10月9 日先後4 次行言詞辯論程序，並於96年11月20日經
    法官現場勘驗，審理期間長達1 年餘。而於97年8 月26日言
    詞辯論期日，承審法官已問：「兩造有無其他證據欲聲明補
    充？」，兩造均稱「沒有」，承審法官遂諭知：「兩造應於
    97年9 月25日前，依民事訴訟法第268 條之規定，按第265
    條至267 條之規定，提出記載完全之言詞辯論意旨書狀或答
    辯狀，並就本件爭點詳為表明或聲明之證據書狀到院，且提
    前將繕本寄送對造。若對該言詞辯論意旨狀有補充意見，請
    將補充內容於收到對造書狀於7 日內提出補充書狀到院，並
    將該書狀繕本寄送對造收受。」。而聲請人已依法官上開諭
    知，於97年10月3 日提出辯論意旨狀，並再提出5 項證據（
    被證10至被證14）。97年10月9 日言詞辯論期日，承審法官
    又問：「兩造今日有無其他補充？」，兩造均稱「沒有」。
    承受法官再問：「兩造有無其他事實主張或證據提出？」，
    兩造亦均稱「無」，承審法官遂提示該案有關狀證予兩造，
    命為辯論，兩造均請求引用歷次以先後提出之書狀證據及陳
    述外，別無其他主張及舉證。故承審法官宣示辯論終結，並
    定97年10月23日上午11時宣判，有上開言詞辯論筆錄可證。
    因此，於該事件長達1 年餘之審理過程中，聲請人顯有充裕
    之時間就有利於己之事實為「主張」，並「提出」證據為證
    明。且承審法官已為充足之發問及曉諭，已如前述。是聲請
    人以：其於前開事件審理中，一再稱有新的證據，但法官都
    不採信，也不聽其意見，一味偏頗云云，自屬無據，洵無足
    採。
四、綜上所述，本件聲請人所主張之理由，均係憑其主觀臆測，
    且非屬法官於訴訟標的有特別利害關係或於當事人有親交嫌
    怨等客觀事實，揆之首揭說明，均不得謂法官有偏頗之虞，
    故聲請人之聲請不符合迴避要件，應予駁回。又查上開本院
    97年度重訴字第315 號拆屋還地事件，業於97年10月23日上
    午11時宣判，併此敘明。
五、依民事訴訟法第95條、第78條，裁定如主文。
中    華    民    國    97    年    10    月    28    日
                  民事第一庭    審判長法  官  李世貴
                                      法  官  陳翠琪
                                      法  官  黃信樺
以上正本係照原本作成
如對本裁定抗告須於裁定送達後10日內向本院提出抗告狀，並應
繳納抗告費新台幣1,000元整。
中    華    民    國    97    年    10    月    28    日
                                      書記官  李佳靜


司法院資訊處製作；財團法人民間司法改革基金會備份。
